【裁判字號】    98,財管,42
【裁判日期】    980527
【裁判案由】    指定遺產管理人
【裁判全文】
臺灣臺南地方法院民事裁定              98年度財管字第42號
聲  請  人  臺南市農會
法定代理人  丙○○
代  理  人  甲○○
上列聲請人聲請指定被繼承人乙○○之遺產管理人事件，本院裁
定如下：
    主      文
選任財政部國有財產局臺灣南區辦事處臺南分處為被繼承人乙○
○（男，民國○○○年○○月○○日生，身份證統一編號：Ｚ00
0000000號，生前最後處所：臺南市○○區○○里○○鄰○○街
三百二十六號，於民國九十七年十一月二十六日死亡）之遺產管
理人。
聲請程序費用新臺幣壹仟元由被繼承人乙○○之遺產負擔。
    理      由
一、按先順序繼承人均拋棄其繼承權時，由次順序之繼承人繼承
    ，其次順序之繼承人有無不明或第四順序之繼承人均拋棄其
    繼承權者，準用關於無人承認繼承之規定。又繼承開始時，
    繼承人之有無不明，而不能依民法第一千一百七十七條選定
    遺產管理人時，得由利害關係人或檢察官聲請法院選任之，
    民法第1176條第6項、1178條第2項分別定有明文。揆諸前揭
    規定意旨，於繼承人皆拋棄其繼承權，無人繼承時，亦應許
    利害關係人聲請法院選任遺產管理人，俾為遺產之處置。
二、本件聲請意旨略以：債務人即被繼承人乙○○（男，民國○○
    年○○月○○日生，身分證統一編號：Ｚ000000000號，生前最
    後住所：臺南市○○區○○里○○鄰○○街326號）於民國（
    下同）97年11月26日死亡，惟其生前曾向聲請人借款新臺幣
    （下同）700萬元未為償還，嗣被繼承人死亡後，其配偶及
    第一、三順位繼承人均拋棄繼承，又無第二、第四順位繼承
    人，以致聲請人之債權一直無法行使，又被繼承人之親屬會
    議迄今仍未為其選定遺產管理人，故為保障聲請人之權益，
    爰依法聲請選任財政部國有財產局臺灣南區辦事處為被繼承
    人乙○○之遺產管理人等語。
三、經查：聲請人主張之上開事實，業據其提出被繼承人乙○○
    除戶謄本、繼承系統表各1件、各繼承人戶籍謄本暨除戶謄
    本共8份、本院92年度執字第35612號債權憑證及98年度繼字
    第246號函影本各1件、被繼承人所有土地及建物謄本計3件
    為證，復經本院依職權調閱本院98年度繼字第246號拋棄繼
    承聲請事件卷宗核閱無誤，堪信為真實。又查被繼承人乙○
    ○第一、三順位之法定繼承人均已拋棄繼承，經本院准予備
    查在案，第二、四順位法定繼承人業已死亡，且未準用民法
    第1177條之規定選定遺產管理人，而被繼承人乙○○為聲請
    人之債務人，故聲請人以利害關係人之身分聲請選任被繼承
    人乙○○之遺產管理人，核與上開規定並無不合，應予准許
    。
四、按公示催告期限屆滿，無繼承人承認繼承時，其遺產於清償
    債權，並交付遺贈物後，如有剩餘，歸屬國庫；又按非公用
    國有財產以財政部國有財產局為管理機關，民法第1185條、
    國有財產法第12條分別定有明文。查本件被繼承人乙○○之
    法定繼承人均已依法拋棄繼承權經准予備查，復未準用民法
    第1177條之規定選定遺產管理人，且經本院函詢被繼承人乙
    ○○之配偶、成年子女及兄弟姊妹，渠等均無擔任被繼承人
    乙○○之遺產管理人之意願，足徵被繼承人乙○○之原繼承
    人對被繼承人乙○○遺產之處置已漠不關心；又查被繼承人
    乙○○死亡後尚遺有坐落臺南市○○區○○段664、6878、
    地號土地及位於臺南市○○區○○里○○街326號之房屋，
    亦有多筆股票及投資，有本院依職權調閱被繼承人之稅務電
    子閘門財產所得調件明細表1件附卷可稽，上開遺產倘無人
    承認繼承時，將於清償債權，交付遺贈物後，歸屬國庫，亦
    即無人繼承之遺產若有賸餘，終歸國家所取得，則職司國有
    財產管理之有關機關自係最為適合擔任遺產管理之人，況上
    開機關就遺產管理之有關法律程序亦相當熟悉；故為使被繼
    承人乙○○遺產之處置順利進行，並考量遺產管理之專業性
    與公平性，本院認選任財政部國有財產局臺灣南區辦事處臺
    南分處為被繼承人乙○○之遺產管理人為適當，爰裁定如主
    文。
五、依非訟事件法第157條，裁定如主文。
中    華    民    國    98    年    5     月    27    日
                  家事法庭  法  官    鍾宗霖
以上正本係照原本作成。
如對本裁定抗告須於裁定送達後10日內向本院提出抗告狀，並應
繳納抗告費新台幣1000元。
中    華    民    國    98    年    5     月    27    日
                            書記官    陳玉果


司法院資訊處製作；財團法人民間司法改革基金會備份。
